臺灣高雄地方法院刑事判決　　　　　　　100年度易字第223號
公　訴　人　臺灣高雄地方法院檢察署檢察官
被　　　告　劉維維
選任辯護人　孟昭安律師
上列被告因妨害家庭案件，經檢察官聲請簡易判決處刑（99年度
偵字第26632 號），本院認應改依通常審判程序，判決如下：
    主  文
劉維維犯相姦罪，共肆罪，均累犯，各處有期徒刑參月，如易科
罰金，均以新臺幣壹仟元折算壹日。應執行有期徒刑捌月，如易
科罰金，以新臺幣壹仟元折算壹日。
其他被訴相姦5次部分均無罪。
    事  實
一、劉維維前於民國95年間因犯詐欺罪，經本院95年度簡上字第
    1068號判處有期徒刑4 月確定，甫於96年2 月14日易科罰金
    執行完畢。詎仍不知悔改，明知臧海霞係臧翁艷紅之夫，為
    有配偶之人，竟於民國99年6 月初與臧海霞交往，並基於與
    臧海霞相姦之犯意，分別：
    (一)於99年6 月22日某時，在高雄市某處御宿汽車旅館，與臧
      海霞相姦1 次。
    (二)於99年6 月22日後約1 週某日，在高雄市某處汽車旅館，
      與臧海霞相姦1 次。
    (三)於99年7 月16日下午2 時許，在高雄市某處御宿汽車旅館
      ，與臧海霞相姦1 次。
    (四)於99年7 月19日中午12時許，在臧海霞位於高雄市內門區
      金竹里（99年12月25日改制前為高雄縣內門鄉金竹村）安
      定25之2 號農舍，與臧海霞相姦1 次。
二、案經臧翁艷紅訴由臺灣高雄地方法院檢察署檢察官偵查後聲
    請簡易判決處刑，本院認不宜以簡易判決處刑，改行通常程
    序審判。
    理  由
壹、程序方面（證據能力之判斷）：
    按被告以外之人（包括證人、鑑定人、告訴人、被害人及共
    同被告等）於審判外之陳述，雖不符刑事訴訟法第159 條之
    1 至之4 等4 條之規定，而經當事人於審判程序同意作為證
    據，法院審酌該言詞陳述或書面陳述作成時之情況，認為適
    當者，亦得為證據；當事人、代理人或辯護人於法院調查證
    據時，知有刑事訴訟法第159 條第1 項不得為證據之情形，
    而未於言詞辯論終結前聲明異議者，視為有前項之同意，同
    法第159 條之5 定有明文。查本判決所引用之證據資料屬於
    被告以外之人於審判外之言詞、書面陳述者，查無符合刑事
    訴訟法第159 條之1 至之4 之情形，且均經本院於調查證據
    程序逐一提示並告以要旨，檢察官、被告及辯護人均未於言
    詞辯論終結前聲明異議，本院審酌上開證據作成時之情況，
    無不當取供或違反自由意志而陳述等情形，且均與本案待證
    事實具有關聯性，認為以之作為本案之證據亦屬適當，自均
    具有證據能力，而得採為認定事實之證據。
貳、實體方面：
一、有罪部分：
  (一)訊據被告對於上開事實一、(一)、(三)、(四)坦承不諱，惟矢口否
    認有於上開事實一、(二)所示時間、地點與臧海霞相姦1 次，
    辯稱：當時伊準備要與臧海霞談分手，臧海霞拿一些證照給
    伊看，還有聊天，該次無性交行為云云。
  (二)經查：
  1.上開事實(一)、(三)、(四)，業據被告劉維維於偵查及本院審理時
    坦承不諱（見本院易字卷第191 至194 頁），核與證人臧海
    霞於本院證述與被告認識並發生性行為之時間、地點等過程
    （見本院易字卷第40至53、85、177 頁），及證人即告訴人
    臧翁艷紅於本院證述伊於99年6 月發現臧海霞行蹤可疑，及
    看到被告寫給臧海霞之字條有「親愛的老公」，還有「老婆
    」，又於同年7 月底發現裸露照片，始知被告與臧海霞有通
    姦行為等語（見本院易字卷第33至38頁），並有被告所寫親
    暱內容之紙條影本1 紙、裸體相片8 張（見偵查卷第4 至6
    頁）在卷為憑，堪以認定。
  2.事實一、(二)部分，業據證人臧海霞於本院證稱：被告於99年
    6 月22日所寫字條之內容是分2 次寫，第1 次寫到第4 點，
    第5 點寫「可是我還是要跟著你一輩子」，是被告為了要表
    示她不管伊到底有無老婆，她都要跟著伊，第1 次寫是99年
    6 月22日，第2 次補充第5 點時間相隔1 星期以上，之前寫
    的時候有發生關係，到了寫第5 點還是有發生關係等語（見
    本院易字卷第46至47頁），並有該親暱內容紙條影本1 紙在
    卷為憑（見偵查卷第4 頁）。被告雖否認於第2 次寫紙條時
    有與臧海霞為性行為，然被告於本院供稱：伊在紙條上寫「
    可是我還是要跟著你一輩子」是在御宿汽車旅館，當時伊準
    備要談分手云云（見本院易字卷第192 頁），惟若如被告所
    述其欲與臧海霞分手，理應避免再與臧海霞有何親密行為，
    上開紙條內容顯與被告所辯情形矛盾，應以臧海霞所述為可
    採。
  3.證人臧海霞於100 年5 月26日本院審理時提出之錄影光碟內
    容，業據本院勘驗屬實（見本院易字卷第100 至101 頁），
    其內容確為被告與臧海霞為性行為之過程，且其內容與檢察
    官於100 年4 月28日提出於本院之擷取照片（見本院易字卷
    第72至74頁）相符，固堪認定該光碟錄影時、地，被告與臧
    海霞有為1 次性行為，惟證人臧海霞於本院證稱該光碟是99
    年8 月14日前後1 、2 天拍攝，被告於本院亦供稱係於99年
    8 月14日拍攝，該光碟內容與本案無關等語（見本院易字卷
    第70、131 頁），應認被告與臧海霞該次性交行為，非本案
    起訴範圍。被告於本院100 年8 月4 日審理時改稱該光碟內
    容係於99年7 月間拍攝云云（見本院易字卷第193 頁），應
    非實在，附此敘明。
  4.綜上所述，被告所辯不足採信，本件事證明確，被告於上開
    時間、地點與臧海霞為4 次姦淫行為，應可認定。
  (三)被告所為，均係犯刑法第239 條後段之相姦罪。被告4 次相
    姦行為，犯意各別，應併合處罰。又95年7 月1 日修正施行
    之刑法，廢止連續犯之規定，行為人反覆實行之犯罪行為，
    基於一罪一罰之刑罰公平性，應併合處罰。修法理由，對於
    合乎「包括的一罪」或「接續犯」之情形，認為構成單一之
    犯罪，以限縮數罪併罰之範圍，惟查，從相姦罪之構成要件
    觀之，祇要男女雙方一有狹義之性行為，犯罪即為成立，不
    以反覆時實行為必要，當不能以集合犯或包括的一罪視之。
    按接續犯，係行為人主觀上基於單一之犯意，以數個舉動接
    續進行，侵害同一法益，在時間、空間上有密切關係，依一
    般社會健全觀念，難以強行分開，在刑法評價上，以視為數
    個舉動之接續進行，合為包括之一行為予以評價，較為合理
    ，於此情形，始得依接續犯論以一罪；而一般男女與已婚異
    性交往，在追求興趣相投之朋友，彼此情感交流，求得心靈
    之契合，並非以追求肉體快感為目的者，亦所在多有。由證
    人臧海霞於本院證稱：伊與被告見面，10次有9 次發生性行
    為，除非是她有事情，伊特別過去幫她處理，這種狀況就沒
    有為性行為等語（見本院卷第52至53頁），且被告於本院亦
    供稱：伊與臧海霞每週見面大概3 、4 次，有時去汽車旅館
    聊天，有時到鼓山的龍山寺旁涼亭等語（見本院卷第135 頁
    ），則被告所犯相姦之行為，在主觀上，顯非基於一個犯罪
    決意，在客觀上，犯罪時間相隔數天，其密切關係難謂無法
    強行分開，自不能以接續犯論處，辯護人稱被告是本於同一
    犯罪計畫反覆實施同一犯罪之犯意，應以接續犯包括論以一
    罪云云，容有誤會。又被告前於95年間因犯詐欺罪，經本院
    95年度簡上字第1068號判處有期徒刑4 月確定，甫於96年2
    月14日易科罰金執行完畢，有臺灣高等法院被告前案紀錄表
    1 份在卷為憑，其受有期徒刑執行完畢後，於5 年內故意再
    犯本件有期徒刑以上之罪，均為累犯，應依刑法第47條第1
    項規定，加重其刑。爰審酌被告與臧海霞之4 次相姦行為，
    對告訴人及其家庭造成傷害非輕，惟念其犯後已坦承大部分
    犯行，非無悔意等一切情狀，分別量處如主文第1 項所示之
    刑，並定其應執行刑，及諭知易科罰金之折算標準。
二、無罪部分：
  (一)公訴意旨另略以：被告明知臧海霞係告訴人臧翁艷紅之夫，
    竟基於相姦之犯意，另於99年6 月初至7 月底止（不含前揭
    有罪部分之時間），在高雄市御宿汽車旅館、米堤旅館、凱
    莉都汽車旅館或高雄市內門區鄉金竹里安定25之2 號農舍，
    與臧海霞相姦5 次。因認被告另犯刑法第239 條後段相姦罪
    嫌云云。
  (二)按犯罪事實應依證據認定之，無證據不得認定犯罪事實；不
    能證明被告犯罪者，應諭知無罪之判決，刑事訴訟法第154
    條第2 項、第301 條第1 項分別定有明文。又告訴人之告訴
    ，係以使被告受刑事追訴為目的，其指訴是否與事實相符，
    仍應調查其他證據，以資審認，必被害人所述被害情形，無
    瑕疵可擊，且就其他方面調查，又與事實相符，始足據為有
    罪判決之基礎（最高法院81年度臺上字第3539號判決參照）
    。再者，事實之認定，應憑證據，如未能發現相當證據，或
    證據不足以證明，自不能以推測或擬制之方法，為裁判基礎
    ；且認定犯罪事實所憑之證據，雖不以直接證據為限，間接
    證據亦包括在內，然而無論直接證據或間接證據，其為訴訟
    上之證明，須於通常一般之人均不致有所懷疑，而得確信其
    為真實之程度者，始得據為有罪之認定，倘其證明尚未達到
    此一程度，而有合理之懷疑存在而無從使事實審法院得有罪
    之確信時，即應由法院為諭知被告無罪之判決，亦經最高法
    院40年台上字第86號、76年度台上字第4986號著有判例意旨
    可資參照。
  (三)公訴人認被告涉有上開5 次相姦犯行，無非係以被告於偵查
    中坦承有與臧海霞為姦淫行為，及告訴人之指訴與同案被告
    臧海霞於偵查中之供述，為其主要論據。訊據被告堅決否認
    有何相姦犯行（有罪部分除外），辯稱：伊未與臧海霞發生
    性行為，臧海霞在汽車旅館跟伊聊天、精神訓話，99年7 月
    30日、31日伊係被臧海霞扣留一天一夜，當時伊要跟他談分
    手等語。
  (四)經查，證人臧海霞於本院固證稱：伊與被告於99年6 月認識
    ，與被告發生性行為之期間大概在99年6 、7 月間，在99年
    7 月底之前結束；發生性行為之地點為在高雄市米堤汽車旅
    館有3 次、在上址農舍有2 次，在高雄市御宿汽車旅館有2
    次，在高雄市凱莉都汽車旅館有1 次，還有在高雄市情悅汽
    車旅館有1 次等語（見本院卷第42至45頁），惟此為被告所
    否認，且除前揭有罪部分外，證人臧海霞所述與被告為性交
    行為之時間、地點均不確定，亦無其他證據可資佐證，尚難
    僅以證人臧海霞單方面之陳述，認定被告尚與臧海霞有為5
    次相姦行為。
  (五)從而，檢察官此部分所舉事證及證人臧海霞之證述，尚未達
    通常一般人均不致有所懷疑，而得確信被告除前揭有罪部分
    外，有其他被訴之相姦犯行，仍有合理懷疑存在，自屬不能
    證明被告犯罪。基於無罪推定之原則，此部分即應為被告無
    罪判決之諭知。
據上論斷，應依刑事訴訟法第452 條、第299 條第1 項前段、第
301 條第1 項，刑法第239 條後段、第47條第1 項、第41條第1
項前段、第8 項、第51條第5 款，判決如主文。
本案經檢察官魏豪勇到庭執行職務。
中    華    民    國  100     年    8     月    18    日
                  刑事第六庭    法  官  曾鈴
以上正本證明與原本無異。
如不服本判決應於收受送達後10日內向本院提出上訴書狀，並應
敘述具體理由；如未敘述上訴理由者，應於上訴期間屆滿後20日
內向本院補提理由書（均須按他造當事人之人數附繕本）「切勿
逕送上級法院」。
中    華    民    國   100    年    8     月    22    日
                                書記官  李月君

附錄本判決論罪科刑法條：
中華民國刑法第239條：
有配偶而與人通姦者，處1年以下有期徒刑。其相姦者亦同。